---
title: "Mercurio_2"
author: "Luis Cano Irigoyen A00827178"
date: "2022-10-26"
output: word_document
---

```{r setup, include=FALSE}
knitr::opts_chunk$set(echo = TRUE)
```

# Problema

La contaminación por mercurio de peces en el agua dulce comestibles es
una amenaza directa contra nuestra salud. Se llevó a cabo un estudio
reciente en 53 lagos de Florida con el fin de examinar los factores que
influían en el nivel de contaminación por mercurio. Las variables que se
midieron se encuentran en mercurio.csv Descargar mercurio.csv y su
descripción es la siguiente:

X1 = número de indentificación
X2 = nombre del lago
X3 = alcalinidad (mg/l de carbonato de calcio)
X4 = PH
X5 = calcio (mg/l)
X6 = clorofila (mg/l)
X7 = concentración media de mercurio (parte por millón) en el tejido
muscualar del grupo de peces estudiados en cada lago
X8 = número de peces estudiados en el lago
X9 = mínimo de la concentración de mercurio en cada grupo de peces
X10 = máximo de la concentración de mercurio en cada grupo de peces
X11 = estimación (mediante regresión) de la concentración de mercurio en
el pez de 3 años (o promedio de mercurio cuando la edad no está disponible)
X12 = indicador de la edad de los peces (0: jóvenes; 1: maduros)

¿Cuáles son los principales factores que influyen en el nivel de
contaminación por mercurio en los peces de los lagos de Florida?

## Aproximación al problema

Buscaremos realizar una Regresión Lineal para determinar el mejor modelo
que conteste la pregunta. X7 es la variable que buscaremos predecir con
el modelo. Este problema lo atacaremos con Pruebas de Hipótesis

## Datos

```{r}
D=read.csv("mercurio.csv")
N=nrow(D)
```

Cambiamos el nombre de las columnas para comprender mejor los análisis

```{r}
colnames(D) <- c("ID","Nombre","Alcalinidad", "PH", "Calcio", "Clorofila", "MediaMercurio",
                    "NumPez", "MinMercurio", "MaxMercurio", "TresMercurio","Edad")
head(D, 5)
```

ID y Nombre no son variables explicativas
No es útil analisarlas por lo cual las eliminamos

```{r}
D$ID <- NULL
D$Nombre <- NULL
```

```{r}
Y=D[,5]
X=D[,-5]
```

# 1.Realice un análisis de normalidad de las variables continuas para identificar variables normales. Tome en cuenta los puntos que se sugieren a continuación (no son exhaustivos):

### A.
Realice la prueba de normalidad de Mardia y la prueba de Anderson Darling para identificar las variables que son normales y detectar posible normalidad multivariada de grupos de variables.

Normalidad de Mardia

```{r}
library(MVN)
mvn(D, subset = NULL, mvn = "mardia")
```

Prueba de Anderson Darling

```{r}
library(nortest)
for (i in 1:9) {
  print(colnames(D)[i])
  print(ad.test(D[,i]))
}
```

